【裁判字號】    97,抗,124
【裁判日期】    971021
【裁判案由】    拍賣抵押物
【裁判全文】
臺灣臺南地方法院民事裁定               97年度抗字第124號
抗  告  人  甲○○
相  對  人  新豐資產管理股份有限公司
法定代理人  乙○○
代  理  人  丙○○
抗告人因與相對人間拍賣抵押物事件，對於中華民國九十七年九
月九日本院九十七年度司拍字第五九六號裁定提起抗告，本院裁
定如下：
    主  文
抗告駁回。
抗告程序費用新臺幣壹仟元由抗告人負擔。
    理  由
一、抗告意旨略以：臺南縣佳里鎮○○段五三地號土地持分三八
    四五分之一六四九之原所有人林大經，前為擔保徐炎聰之新
    臺幣（下同）七百萬元債權，為徐炎聰設定抵押權，權利存
    續期限至民國八十五年七月三十日止。嗣林大經於八十五年
    六月二十五日將上開持分其中三八四五分之一○○一，於八
    十五年六月二十五日出賣與黃登棍，並將其餘持分三八四五
    分之六四八出賣與抗告人。抗告人並未以上開持分設定抵押
    或移轉登記與任何人。又由八十六年九月十九日土地登記申
    請書將連帶債務人兼義務人「林大經」變更登記為「徐林麗
    美」，可見與抗告人無關。則相對人向鈞院聲請對抗告人上
    開持分准予拍賣，顯無理由，為此請求廢棄鈞院九十七年度
    司拍字第五九六號九十七年九月九日准予拍賣抗告人系爭土
    地持分三八四五分之六四八部分之裁定（下稱原審關於抗告
    人系爭土地應有部分之裁定）並駁回相對人聲請等語。
二、按民法第八百七十三條第一項規定，抵押權人於債權已屆清
    償期而未受清償者，得聲請法院拍賣抵押物，就其賣得價金
    而受清償。抵押權人依此項規定聲請拍賣抵押物，屬非訟事
    件，法院所為准駁之裁定，對於債權、抵押權存否及抵押權
    標的物範圍等均無實體確定效力。故祗須其抵押權已經依法
    登記，且債權已屆清償期而未受清償，法院自應依登記內容
    為准許拍賣抵押物之裁定。又按不動產所有人設定抵押權後
    ，得將不動產讓與他人，但其抵押權不因此而受影響，民法
    第八百六十七條亦有明定，此為抵押權之追及效力，尚不因
    抵押權是否辦理抵押人變更登記而有異。至對於此項法律關
    係有爭執之人，為求保護其權利，不妨提起訴訟，以求解決
    ，不得僅依抗告程序聲明其爭執，並據為廢棄拍賣抵押物裁
    定之理由。
三、經查，本件系爭土地應有部分設定抵押權、應有部分轉讓、
    債權及抵押權讓與過程，詳如下述：
  (一)第三人林大經於八十五年四月九日以其所有臺南縣佳里鎮○
    ○段五三地號土地應有部分三八四五分之一六四九（下稱系
    爭土地應有部分）為臺灣銀行股份有限公司（下稱臺灣銀行
    ）設定抵押權，擔保暉陽車業有限公司（下稱暉陽公司）本
    金債務最高限額三百萬元，權利存續期間至一百十五年四月
    八日，有卷附土地抵押權設定契約書影本影本及土地登記謄
    本可參，並無疑義。
  (二)嗣林大經於八十五年五月二十八日先將其系爭土地應有部分
    其中之三八四五分之六四八讓與抗告人，同年六月二十五日
    辦畢移轉登記，又於同年七月十五日將其餘應有部分三八四
    五分之一○○一讓與第三人黃登棍，同年七月三日辦畢移轉
    登記，而黃登棍再於八十六年五月二十七日將其受讓自林大
    經之系爭土地應有部分出賣予徐林美麗，於同年六月十一日
    辦理移轉登記，嗣後系爭土地應有部分之所有權人及應有部
    分比例迄今未再有何變動，亦有臺灣省臺南縣土地登記簿及
    土地登記異動索引影本、臺南縣佳里鎮地政事務所九十七年
    七月二十三日所登記字第○九七○○○五七八四號、九十七
    年九月四日所登記字第○九七○○○六八五一號函在卷為憑
    ，堪認屬實。
  (三)而林大經以其系爭土地應有部分為臺灣銀行設定最高限額抵
    押權以擔保暉陽公司本金最高限額三百萬元債務後，臺灣嘉
    義地方法院經臺灣銀行聲請，以九十二年度促字第五三七一
    號對暉陽公司及其連帶債務人徐林麗美、徐炎聰核發支付命
    令及確定證明書，臺灣銀行復向臺灣嘉義地方法院聲請強制
    執行結果，尚不足本金新臺幣三百六十七萬二千二百三十二
    元部分則發給債權憑證，臺灣銀行再於九十六年十二月十一
    日將上開債權本金餘額三百三十四萬零四百元、利息、違約
    金、墊付費用及擔保物權和其他一切從屬權利均讓與相對人
    ，於九十六年十二十八日辦畢抵押權移轉登記，由臺南縣佳
    里地政事務所發給相對人他項權利證明書等情，有放款借據
    、增補借據、臺灣嘉義地方法院嘉院興民九十二執吉字第四
    一四九號債權憑證、債權讓與證明書、台灣新生報九十六年
    十月十一日第十七及十八版、臺南縣佳里地政事務所他項權
    利證明書（均影本）附卷可稽，亦堪認定。
  (四)而參前揭說明，系爭土地應有部分原所有權人林大經設定抵
    押權後，復分別讓與抗告人及黃登棍，黃登棍再將所受讓之
    應有部分讓與徐林麗美，另抵押權人臺灣銀行再將擔保債權
    及抵押權均讓與相對人，乃相對人本得依法追及其抵押物而
    實行抵押權，並將上開受讓系爭土地應有部分之徐林麗美及
    抗告人列為相對人，而向法院聲請裁定許可拍賣該土地。本
    件相對人以系爭抵押權擔保之債權已屆清償期而未受清償，
    向本院聲請拍賣系爭土地之應有部分，於法並無不合，且與
    該抵押權是否為抗告人所設定無涉。
  (五)再者，抗告人雖根據其所提出之八十六年九月十九日土地他
    項權利變更登記書影本，而謂該次變更登記僅將連帶債務人
    兼義務人「林大經」變更為「徐林麗美」，與抗告人無關云
    云。然系爭土地應有部分設定上開抵押權後之移轉過程已見
    前述，依前揭規定及說明，林大經讓與系爭土地應有部分三
    八四五分之六四八予抗告人時，其在該應有部分所設定之前
    揭抵押權業已隨同移轉，尚不待變更抵押人名義登記；其次
    ，徐林麗美就系爭土地之應有部分僅輾轉受讓自林大經、黃
    登棍之三八四五分之一○○一，且徐林麗美始終未曾取得系
    爭土地超過三八四五分之一○○一之應有部分，則抗告人所
    提出前揭土地他項權利變更登記書影本及嗣後臺南縣佳里地
    政事務所核發之上開土地登記謄本與他項權利證明書等件，
    就徐林麗美為系爭土地應有部分三八四五分之一六四九之設
    定義務人部分，從形式上觀察，即可知係誤載。抗告人以此
    置辯，難謂可採。又本件拍賣抵押物事件，與林大經前於八
    十四年八月一日曾以其上開系爭土地應有部分為第三人徐炎
    聰設定本金最高限額七百萬元抵押權一節無涉，附此敘明。
四、從而，相對人聲請就抗告人所有系爭土地應有部分三八四五
    分之六四八准予拍賣，依民法第八百六十七條抵押權追及效
    力之規定，自無不合，原審就該部分裁定准予拍賣，於法並
    無違誤。抗告人提起本件抗告，請求廢棄本院原審關於抗告
    人系爭土地應有部分之裁定並駁回相對人聲請，不能謂有理
    由，應予駁回。
五、據上論結，本件抗告為無理由，依非訟事件法第四十六條、
    第二十一條第二項、第二十四條第一項，民事訴訟法第四百
    九十五條之一第一項、第四百四十九條第一項、第七十八條
    ，裁定如主文。
中    華    民    國    97    年    10    月    21    日
                  民事第二庭  法  官  陳賢德
以上正本證明與原本無異。
如不服本裁定，僅得於收受本裁定正本送達後十日內，以適用法
規顯有錯誤為理由，向本院提出再抗告狀（須附繕本一份及繳納
再抗告裁判費新臺幣一千元），經本院許可後始可再抗告。
中    華    民    國    97    年    10    月    21    日
                              書記官  余吉祥


司法院資訊處製作；財團法人民間司法改革基金會備份。
